【裁判字號】    95,抗,376
【裁判日期】    951229
【裁判案由】    支付命令
【裁判全文】
臺灣高等法院臺南分院民事裁定  95年度抗字第376號
      抗  告  人  戊○○○
                  乙○○
                  丁○○
                              .
                  丙○○
                  共同送達.
上列抗告人因與相對人新營機械工業有限公司間支付命令事件，
聲請更正錯誤，對於中華民國九十五年十月三十日臺灣臺南地方
法院所為裁定（九十三年度促字第二五一五三號），提起抗告，
本院裁定如下：
    主      文
原裁定廢棄，發回臺灣台南地方法院。
      理      由
一、抗告意旨略以：(1)本件九十三年度促字第二五一三三號支付
    命令業已送達於相對人公司收受，相對人公司於法定期間二
    十日內未提出異議而確定，並經原法院發給民事裁定確定證
    明書後，由伊等持向執行法院聲請強制執行，因執行無效果
    而由法院核發民事債權憑證在案。雖支付命令所載相對人之
    法定代理人甲○○因已於民國八十九年七月二十五日變更登
    記為陳泰任，致生錯誤而「未能合法送達」，惟仍與「不能
    送達」之情形有別。原裁定援引民事訴訟法第五百十五條規
    定，認支付命令已失其效力，其適用法規即有不當。況裁判
    錯誤之更正乃事實問題，若裁判有錯誤即應更正，至於更正
    錯誤後之裁判是否仍具法律上之效力，則屬法律適用之問題
    。原裁定以系爭支付命令已失效，逕認已無從對之為補正或
    更正，亦有違誤。(2)又法人之法定代理人資格有無欠缺？是
    否具有合法代理權，事關法人之當事人訴訟能力，法院應依
    職權調查審認。抗告人於聲請發給支付命令時，書狀固誤載
    「甲○○」為相對人公司之法定代理人，然原法院未依職權
    調查審認，因而發生錯誤，法院亦得依職權裁定更正之。原
    裁定以系爭支付命令內容與債權人聲請狀所載相符，並無顯
    然錯誤為由，駁回伊等更正錯誤之聲請，亦有不適用法規之
    違誤。(3)伊等執本件九十三年度促字第二五一五三號支付命
    令，及原法院核發之確定證明書為執行名義，並已繳納執行
    費用新台幣（下同）十八萬七千二百元，聲請執行法院為強
    制執行，因執行無效果，而經執行法院核發債權憑證在案。
    因台南地院民事執行處受理九十三年度執字第四四０一一號
    執行事件已作成分配表，並函知伊等須提出更正後之執行名
    義，方可領取執行費用十八萬七千二百元之分配款，則同一
    法院之民事執行處及民事庭，就支付命令得否更正錯誤之認
    知竟發生岐異見解，原裁定駁回伊等更正錯誤之聲請，即有
    違訴訟經濟原則。為此，求為廢棄原裁定等語。
二、原裁定駁回抗告人更正之聲請，無非以：原法院所為九十三
    年度促字第二五一五三號支付命令內容，與債權人聲請狀所
    載相符，並無顯然錯誤，且上開支付命令既因債權人陳報錯
    誤之債務人法定代理人以致未合法送達，依民事訴訟法第五
    百十五條之規定，該支付命令已失其效力，亦無從對之補正
    或為更正，為其判斷之基礎。
三、惟按判決如有誤寫、誤算或其他類此之顯然錯誤者，法院得
    依聲請或依職權以裁定更正，民事訴訟法第二百三十二條第
    一項前段定有明文。至按裁判中顯然之錯誤，得由法院自行
    更正者，不以出於法院之過失為必要。即本於當事人之陳述
    或書狀之記載所致之錯誤，亦得以裁定更正之。又關於當事
    人之姓名或名稱，因表示不正確發生之顯然錯誤，苟未變更
    該當事人之同一性，亦有民事訴訟法第二百三十二條第一項
    規定之適用（最高法院七十二年度台抗字第四九０號裁判意
    旨參照）；查：抗告人於原法院之聲請意旨係以：原法院於
    九十三年七月一日核發九十三年度促字第二五一五三號支付
    命令，就債務人新營機械工業有限公司（下稱新營機械公司
    ）之法定代理人甲○○之記載係屬錯誤，有裁定更正必要等
    語，並提出其上記載新營機械公司代表人姓名為陳泰任，公
    司資料最後異動日期係八十九年八月二日之網路下載公司資
    料一紙為證，抗告人據以主張原法院九十三年度促字第二五
    一五三號支付命令之記載顯然錯誤者，似非無據。且此等錯
    誤並不以出於法院之過失為必要，原裁定以本件支付命令內
    容，與債權人聲請狀所載相符，遽認並無顯然錯誤，尚嫌速
    斷。至於支付命令是否確向公司之法定代理人為送達？果未
    向法定代理人為送達，是否即不生送達效力等等，對於支付
    命令是否生效、確定而得作為執行名義，固然關係重大，然
    此等屬於執行名義成立要件之事項，原應由執行法院就具體
    個案為審查，與作為執行名義之裁判本身是否有顯然錯誤，
    得否更正錯誤仍屬二事，不容混淆。惟抗告人僅提出其自行
    自網路下載之相對人公司資料，是否確實如此？未經查實尚
    難逕認為真實。更且所載相對人公司資料之最後異動日期為
    八十九年八月二日，距原法院九十三年七月一日核發本件支
    付命令之日，相距近四年，究竟於原法院核發支付命令時，
    相對人公司之法定代理人係陳澤仁抑或為陳泰任，關係本件
    支付命令之記載有無錯誤，且屬於法院應依職權調查之事項
    ，實有詳加調查必要，宜由原法院就近調查審認，爰將原裁
    定廢棄，發回由原法院更為適當之處理。
四、據上論結，本件再抗告為有理由。依民事訴訟法第四百九十
    二條第二項，裁定如主文。
中    華    民    國    95    年    12    月    29    日
                    民事第三庭
                                審判長法  官  陳  光  秀
                                      法  官  曾  平  杉
                                      法  官  李  文  賢
上為正本係照原本作成。
如不服本裁定，僅得於收受本裁定正本送達後10日內以適用法規
顯有錯誤為理由，向本院提出抗告狀（須附繕本），依法應繳納
抗告費新台幣1千元，並委任律師為訴訟代理人，經本院許可後
始可再抗告於最高法院。
中    華    民    國    95    年    12    月    29    日
                                      書記官  劉  清  洪
【附記】
民事訴訟法第495條之1第2項準用同法第466條之1第1、2項規定
：
(1)對於第二審判決上訴，上訴人應委任律師為訴訟代理人。但上
  訴人或其法定代理人具有律師資格者，不在此限。
(2)上訴人之配偶、三親等內之血親、二親等內之姻親，或上訴人
  為法人、中央或地方機關時，其所屬專任人員具有律師資格並
  經法院認為適當者，亦得為第三審訴訟代理人。
                                                      J


司法院資訊處製作；財團法人民間司法改革基金會備份。
